【裁判字號】    92,訴,205
【裁判日期】    920829
【裁判案由】    強盜
【裁判全文】
臺灣雲林地方法院刑事判決                          九十二年度訴字第二五號
    公  訴  人  臺灣雲林地方法院檢察署檢察官
    被      告  丙○○
    指定辯護人  甲○○
                本院公設辯護人  乙○○
右列被告因強盜案案件，經檢察官提起公訴（九十二年度偵字第一二四六號），本院
判決如左：
    主  文
丙○○以加害生命、身體之事，恐嚇他人，致生危害於安全，處有期徒刑肆月，如易
科罰金，以參佰元折算壹日。
    事  實
一、丙○○意圖為自己不法之所有，於民國（下同）九十二年一月二十七日凌晨一時
    許，至戊○○○位於雲林縣北港鎮○○路一四二號之住處，將上開住處客廳之鋁
    門窗自底部向上抬高再往內推，形成一個三角形的空隙，侵入上開住處，竊取戊
    ○○○所有，置放於客廳辦公桌上之存錢筒二個（其中一個存錢筒存放有五十元
    硬幣四百七十個，共新臺幣【下同】二萬三千八百元；另一個存錢筒存放十元硬
    幣二百四十八個，共二千四百八十元），得手後隨即逃離上開處所，並在雲林縣
    北港鎮○○路麗都漫畫店附近，以拾來之水果刀割開存錢筒，將存錢筒內之硬幣
    藏放於其所穿著之長褲口袋內【竊盜部分經檢察官撤回起訴，另於本院九十二年
    訴字二０五號案件擴張起訴】，返家途中經過上開住處，欲將鋁門窗恢復原狀時
    ，為上開住處附近之鄰居及戊○○○發現，戊○○○即高喊「捉賊」，適陳明澤
    和祁奎彰路過聽見，即一起上前追捕丙○○，追趕至義民路８８８撞球場，陳明
    澤自後抓住丙○○之衣領，丙○○為脫免逮捕，竟自腰間抽出上開水果刀，轉身
    劃向陳明澤，並恫嚇稱：「如果再追，就要殺人了」，祁奎彰見狀，上前奪下該
    水果刀，陳明澤、祁奎彰即合力壓制住丙○○，然因丙○○奮力抵抗，終被丙○
    ○逃脫，員警據報後前往處理，在現場扣得上開水果刀一把。同日凌晨四時許，
    丙○○在其父親的陪同下，向雲林縣警察局北港分局自首，而接受裁判，始知上
    情。
二、案經雲林縣警察局北港分局報告雲林地方法院檢察署檢察官偵查起訴。
    理  由
一、訊據被告丙○○，對於右開事實坦承不諱，復經被害人戊○○○於警偵訊、及本
    院審時指訴明確，核與證人祁奎彰、陳明澤警訊；陳明澤再於偵訊中證述相符，
    且有贓物認領保管單一紙、照片十張在卷可稽，另本院函請雲林縣警察局北港分
    局繪製現場圖及逃亡路線圖及現場拍照，亦有現場圖及照片九張附卷可參，事證
    明確，被告犯行堪已認定，應依法論科。
二、核被告所為，係犯刑法第三百零五條之恐嚇罪。又被告丙○○並未當場被逮獲，
    被害人戊○○○在本件犯罪行為過程中，根本未看見被告，而證人陳明澤及祁奎
    彰二人先前也不認識被告，所以也無法明確指認出被告（詳見被害人戊○○○、
    證人陳明澤及祁奎彰警訊筆錄）。再者，本院向製作被告警訊筆錄之警員爐榮茂
    查詢查獲被告之過程稱：「我是根據證人祁奎彰、陳明澤兩位證人到派出所報案
    ，而該兩位證人稱他們追犯罪嫌疑人至丙○○家宅附近，該嫌疑人就不見了，故
    我就循線到丙○○家附近尋找，因丙○○有犯竊盜前科，我才會到丙○○家問丙
    ○○有無涉案，而據丙○○之父親稱，他不知道丙○○有無在家，經他上二樓尋
    找，發現丙○○不在，我就折返現場附近的草叢尋找犯罪嫌疑人，因尋線不著，
    我就回派出所問被害人，就在製作被害人筆錄同時，丙○○的父親就載丙○○到
    派出所來投案了。」等語，有本院公務紀錄附卷可參，警員雖曾到丙○○住宅尋
    問丙○○之父親丙○○是否涉案，但警員係因丙○○有竊盜之前科，懷疑丙○○
    涉案但未鎖定被告丙○○為行為人，可見被告至警局投案前，辦理此案之警員還
    不知道被告丙○○涉案，被告丙○○之投案符合自首之要件，依法自應減輕其刑
    。
三、按「刑法第三百二十九條所謂當場，固不以實施竊盜或搶奪者尚未離去現場為限
    ，即已離盜所而尚在他人跟蹤追躡中者，仍不失為當場。惟於竊盜或搶奪者離去
    盜所後，行至中途始被撞遇，則該中途，不得謂為當場，此時如因彼此爭執，犯
    人予以抵抗，實施強暴或脅迫，除可另成立其他罪名外，不生以強盜論之問題。
    」最高法院二十八年上字第一九八四號判例明揭斯旨；又最高法院法院二十八年
    非字第四三號判例亦謂：「刑法第三百二十九條之強暴、脅迫，以當場實施者為
    限，如在脫離犯罪場所或追捕者之視線以後，基於別種事實而實施時，則雖意在
    防護贓物或脫免逮捕，亦不過為另犯他罪之原因，與前之竊盜或搶奪行為無關，
    自不能適用該條以強盜論。」。本件起訴之事實為被告竊取被害人戊○○○之錢
    財得手後返回現場，欲將被害人前揭住處之鋁門恢復原狀，為附近鄰居及戊○○
    ○發現，戊○○○即高喊「捉賊」，適陳明澤和祁奎彰路過合力追捕陳國，丙○
    ○為防贓及脫免逮捕，自腰間抽出水果刀，當場施以強暴脅迫，符合刑法第三百
    二十九條之準強盜罪。惟查，被告係竊盜得手後，離開被害人戊○○○在北港鎮
    ○○路一四二號住處之竊盜場所，左轉進與義民路交叉之公民路麗都漫畫店附近
    ，以水果刀割開得手之存錢筒，取出硬幣放置身上，並將存錢筒棄置在公民路五
    十七號二樓之陽台上，此有警繪被告丙○○強盜案現場圖及逃亡路線圖在卷可稽
    ，顯已離開其竊盜場所有一段距離，及有時間之差距。被告辯稱其再次折返被害
    人之住所，並非進行第二次竊盜，而係單純要回復鋁門等語。經命雲林縣警察局
    北港分局搜尋、訪查可能之目擊證人，亦未有所獲，有雲林縣警察局北港分局辦
    理丙○○強盜案查訪紀錄表五件在卷可查。因此本於罪疑唯輕原則，利益應歸於
    被告，其上開辯解，應可採信。既無跡證可以證明被告再次折返現場係為了第二
    次行竊，則其折返盜所後，縱有實施強暴脅迫，究不得謂係「當場」施以強暴脅
    迫，參酌最高法院上述二則判例之意旨，要與刑法第三百二十九條之準強盜構成
    要件不符，惟蒞庭檢察官已於九十二年八月十二日審理時，當庭變更起訴法條為
    刑法第三百零五條之恐嚇罪，附此敘明。
四、爰審酌被告犯後坦承犯行，態度良好，又係主動自首投案，然其持刀械施強暴、
    脅迫於追捕之人犯罪情節非輕，及其罪之動機、目的、手段、品行，智識程度、
    所生之危害及犯罪後之態度等一切情狀，量處如主文所示之刑，並諭知易科罰金
    之折算標準，以資懲儆。至於扣案之水果刀一把，係被告隨手拾得，據其供明在
    卷，既非被告所有，爰不另為沒收之宣告。
五、據上論斷，應依刑事訴訟法第二百九十九條第一項，刑法第三百零五條、第六十
    二條前段、第四十一條第一項，罰金罰鍰提高標準條例第一條前段、第二條，判
    決如主文。
本案經檢察官丁○○到庭執行職務。
中      華      民      國      九十二      年      八    月  二十九    日
                                         臺灣雲林地方法院刑事第二庭
                                             法  官  陳  定  國
右正本證明與原本無異。
如不服本判決，應於判決送達後十日內向本院提出上訴狀( 應附繕本 )。
                                             書記官  蘇  靜  怡
中      華      民國      九十二      年      八    月  二十九    日
本案論科刑法條全文：
中華民國刑法第三百零五條
 (恐嚇危害安全罪)
以加害生命、身體、自由、名譽、財產之事，恐嚇他人致生危害於安全者，處二年以
下有期徒刑、拘役或三百元以下罰金。
中華民國刑法第六十二條
 (自首減輕)
對於未發覺之罪自首而受裁判者，減輕其刑。但有特別規定者，依其規定。


司法院資訊處製作；財團法人民間司法改革基金會備份。
